臺灣臺中地方法院民事判決　九十一年度重訴字第九三一號
　　原　　　告　第七商業銀行股份有限公司
　　法定代理人　辰○○
　　訴訟代理人　巳○○
　　　　　　　　送達代收人　.
　　被　　　告　戊○○○○○○.
　　訴訟代理人　午○○
　　被　　　告　丙○○
　　　　　　　　庚○○○○○○.
　　　　　　　　甲○○
　　　　　　　　乙○○
　　　　　　　　丁○○○○○○.
　　　　　　　　丑○○
　　　　　　　　寅○○○
　　　　　　　　子○○
　　　　　　　　壬○○
　　　　　　　　癸○○
　　　　　　　　卯○○
　　　　　　　　辛○○
　　訴訟代理人　己○○
右當事人間請求清償借款事件，本院判決如左：
    主    文
被告寅○○○、丑○○、子○○、壬○○、癸○○、卯○○、辛○○應連帶於繼承被
繼承人林鎮江遺產之範圍限制內，與被告己○○、丙○○、林芳蘋、甲○○、乙○○
、林立紳、林卉庭連帶給付原告新台幣捌佰伍拾萬元，及其中新台幣柒佰萬元自民國
八十八年十二月二十一日起，其中新台幣壹佰伍拾萬元自民國九十年二月十六日起，
均至清償日止，皆按年息百分之八點九０計算之利息；並其中新台幣柒佰萬元自民國
八十九年一月二十二日起，其中新台幣壹佰伍拾萬元自民國九十年三月十七日起，均
至清償日止，其逾期在六個月以內者，按上開利率百分之十，其逾期超過六個月者，
按上開利率百分之二十計算之違約金。
訴訟費用由被告寅○○○、丑○○、子○○、壬○○、癸○○、卯○○、辛○○於繼
承被繼承人林鎮江遺產之範圍限制內，與被告己○○、丙○○、林芳蘋、甲○○、乙○○、林立紳連帶負擔。
    事　　實
甲、原告方面：
一、聲明：求為判決如主文所示。
二、陳述略稱：緣被告寅○○○、丑○○、子○○、壬○○、癸○○、卯○○、辛○○等人為被繼承人林鎮江之繼承人，並均聲明限定繼承在案。查被告己○○、丁○○○○○○均邀同被告丙○○、庚○○○○○○、甲○○、乙○○、林立紳及
    案外人被繼承人林鎮江為連帶保證人，各於民國八十五年七月四日向原告分別借
    用新台幣（下同）七百萬元、三百萬元款項，被告林卉庭、己○○亦併同擔任上
    開對方借款之連帶保證人，均與原告約定利息按年息百分之八點九０計算，逾期
    清償在六個月以內者，按上開利率百分之十，在六個月以上者，按上開利率百分
    之二十計付違約金，清償期為民國九十二年七月四日。並約定被告若有任何一宗
    債務不依約付息或清償本金時，無須經原告通知或催告，即喪失一切債務之期限
    利益，全部債務視為到期。詎被告己○○、林卉庭等人本息均僅繳至八十八年十
    二月二十日止，尚欠原告本金七百萬元、一百五十萬元及主文欄第一項所示利息
    及違約金。原告爰依消費借貸、連帶保證、限定繼承之法律關係請求被告等負連
    帶償還責任。故請求判決如聲明所示。
三、證據：提出除戶謄本一份、戶籍謄本十二份、繼承系統表一份、限定繼承民事裁
    定書一份、借據二紙、帳卡二份、借款申請書二紙、借款申請書八紙、放款利率
    查詢表一紙等為證。
乙、被告方面：
一、聲明：原告之訴駁回。如受不利判決，願供擔保請准宣告免假執行。
二、陳述略稱：對原告請求並無意見。
    理      由
一、本件原告主張之事實，已據其提出除戶謄本一份、戶籍謄本十二份、繼承系統表
    一份、本院九十年度繼字第八二五號民事裁定書一份、借據二紙、帳卡二份、借
    款申請書二紙、借款申請書八紙、放款利率查詢表一紙等為證，且為被告所不爭
    執，自堪信原告之主張為真正。
二、次按消費借貸者，謂當事人一方移轉金錢或其他代替物之所有權於他方，而約定
    他方以種類、品質、數量相同之物返還之契約，民法第四百七十四條第一項定有
    明文；又稱保證者，謂當事人約定，一方於他方之債務人不履行債務時，由其代
    負履行責任之契約，同法第七百三十九條亦有明文；另保證債務之所謂連帶，係
    指保證人與主債務人負同一債務，對於債權人各負全部給付之責任者而言，此就
    民法第二百七十二條第一項規定連帶債務之文義參照觀之甚明（最高法院四十五
    年台上字第一四二六號判例可資參照）；而連帶債務之債權人，依同法第二百七
    十三條第一項規定，得對於債務人中之一人或數人或其全體，同時或先後請求全
    部或一部之給付，本件被告寅○○○、丑○○、子○○、壬○○、癸○○、卯○○、辛○○之被繼承人林鎮江擔任系爭二筆借款之連帶保證人，既未依約清償，
    借款視為全部到期，被告寅○○○、丑○○、子○○、壬○○、癸○○、卯○○
    、辛○○等人為林鎮江之繼承人，依法自應負連帶保證責任。又按繼承人得限定
    以因繼承所得之遺產，償還被繼承人之債務，繼承人有數人，其中一人主張為前
    項限定之繼承時，其他繼承人視為同為限定之繼承，民法第一千一百五十四條第
    一、二項分別定有明文。本件原連帶保證人林鎮江於九十年九月九日死亡，其繼
    承人即被告寅○○○、子○○、壬○○、癸○○、卯○○、辛○○等人已向本院
    聲報限定繼承人，經本院准予公示催告在案等情，有本院九十年度繼字第八二五
    號民事聲請卷查核屬實，揆諸前開說明，被告寅○○○等六人為限定之繼承之效
    力，自及於其餘之繼承人，即被告丑○○亦視同為限定之繼承。然限定繼承之繼
    承人，仍應繼承被繼承人之債務，僅其清償責任以因繼承所得之遺產為限而已，
    並非可不負清償之責；又限定繼承債權人，仍得就債權全額為裁判上及裁判外之
    一切請求。惟債權人起訴請求，繼承人如提出限定繼承之抗辯時，法院應為保留
    的給付（於繼承財產限度內為給付）之判決，最高法院八十年度臺上字第三五○
    號、八十六年度臺上字第二五八號均著有判決足資參照，故而本件被告寅○○○
    、丑○○、子○○、壬○○、癸○○、卯○○、辛○○等七人，就前開被繼承人
    林鎮江所負之借款債務（含本金利息、違約金），基於繼承之法理，雖應負連帶
    清償之責，惟因其等為限定繼承，則其等僅負量的有限責任，即在因繼承所得之
    遺產範圍之限度內，負償還之責而已。
三、從而原告依消費借貸及連帶保證契約、限定繼承法律關係請求被告寅○○○、丑
    ○○、子○○、壬○○、癸○○、卯○○、辛○○於其繼承被繼承人林鎮江之遺
    產範圍內，與被告己○○、丙○○、林芳蘋、甲○○、乙○○、林立紳、林卉庭
    應連帶給付原告捌佰伍拾萬元，及其中柒佰萬元自八十八年十二月二十一日起，
    其中壹佰伍拾萬元自九十年二月十六日起，均至清償日止，皆按年息百分之八點
    九０計算之利息；並其中柒佰萬元自八十九年一月二十二日起，其中壹佰伍拾萬
    元自九十年三月十七日起，均至清償日止，其逾期在六個月以內者，按上開利率
    百分之十，其逾期超過六個月者，按上開利率百分之二十計算之違約金，為有理
    由，應予准許。
四、本件原告之訴為有理由，依民事訴訟法第八十五條第二項，判決如主文。
中　　　華　　　民　　　國　　九十一　　年　　  十　　月　　　 三十 　　日
                                  臺灣臺中地方法院民事第四庭
~B法　　　官  王有民
右為正本係照原本作成
如對本判決上訴，須於判決送達後廿日內向本院提出上訴狀
中　　　華　　　民　　　國　　九十一　　年　　 十一　　 月　　　三　　　日
~B法院書記官　詹貴珍
